【裁判字號】    97,訴,8
【裁判日期】    970430
【裁判案由】    侵權行為損害賠償
【裁判全文】
臺灣高等法院民事判決                     97年度訴字第8號
原      告  甲○○
被      告  丁○○
被      告  戊○○
被      告  丙○○
被      告  乙○○
上列當事人間因刑事附帶民事訴訟請求侵權行為損害賠償事件，
經本院刑事庭裁定移送前來，本院於中華民國97年4月16日言詞
辯論終結，判決如下：
    主  文
原告之訴駁回。
訴訟費用由原告負擔。
    事實及理由
一、原告起訴主張：其於民國89年5月3日見登報廣告應徵求職，
    於同年月4日至台北市○○○路1號10樓之2嘉利國際開發有
    限公司（下稱嘉利公司）任職行政助理工作。嗣經內部人員
    遊說參加公司合法外幣買賣，經理高登（本名張國忠）並保
    證若原告賠錢願出錢賠給原告，原告遂於同年月11日依指示
    匯款美金3萬元折合新台幣105萬元至澳門國際銀行（LOSU
    INTERNATIONAL BANKING LTD.） (帳號00000-000000-0)。
    其後公司以原告聽錯指令而致賠錢，先後要求原告須再匯入
    2萬元美金、5萬元美金以解救之前投入之金錢，原告遂於同
    年月18、19日匯入前述帳戶共新台幣70萬元，再於同年月26
    日再匯入前述帳戶新台幣175萬元。嗣公司再告以因本人之
    錯誤致賠光全部款項，並倒欠市場若干款項須立即清償，否
    則將有法律責任，致原告信以為真，驚嚇之餘僅能四處告貸
    籌得新台幣70萬元（即美金2萬元），再於同年6月3日匯入
    上述帳戶。迄至同年6月19日嘉利公司藉故原告常犯錯為由
    而解雇，亦未付工資，致使原告血本無歸。直至89年6月間
    之後，報紙刊登被告共同以嘉利公司名義之詐騙行為，原告
    始知被騙。爰依侵權行為之法律關係，求為命被告如數給付
    及加計自刑事附帶民事訴訟起訴狀繕本送達翌日起算法定遲
    延利息之判決。
    並聲明：
    (一)被告應賠償原告新台幣420萬元，並自起訴狀繕本送達翌
      日起至清償日止，按年息5%計算之利息。
    (二)願供擔保請准宣告假執行。
二、被告則抗辯如下：
  (一)被告戊○○在嘉利公司上班期間係從88年6月至89年1月，
      與原告並不認識。
  (二)被告丙○○非嘉利公司負責人，亦未向財政部聲請設立嘉
      利公司登記，其係於89年5月看報紙得知嘉利公司招募員
      工乃前往應徵工友一職，僅負責雜務、整理清潔工作，對
      公司內部作業情形未參與過也不了解，既不會操作電腦亦
      不懂期貨交易。原告遲至嘉利公司解散、香港負責人也跑
      光之後才起訴要求同是被害人的被告賠償，實不合情理。
  (三)被告丁○○於89年3月間已改任職於鑫寶開發有限公司，
      同年5月間並未任職於嘉利公司，關於公司所為詐騙行為
      未參與亦不知悉。
  (四)被告乙○○係於89年4、5月間被騙以為嘉利公司是合法公
      司而同意擔任名義負責人，並不認識原告。
  (五)縱認被告有詐騙原告之行為，惟原告至遲於91年1月19日
      於台灣台北地院作證時已知悉受騙，卻遲至96年12月13日
      始提起本件附帶民事訴訟，其請求權顯已罹於2年時效而
      消滅。
    並均聲明：
    (一)原告之訴駁回。
    (二)如受不利判決，願供擔保請准宣告免為假執行。
三、兩造不爭執之事實：
    原告主張其先後於89年5月11日、89年5月18日、89年5月19
    日、89年5月26日、89年6月3日分別匯款新台幣105萬元、43
    萬元、27萬元、175萬元、70萬元，至澳門國際銀行（LOSU
    INTERNATIONAL BANKING LTD.）帳號00000-000000-0帳戶，
    合計新台幣420萬元（下稱系爭款項）之事實，業據提出與
    所述相符之匯款申請書13紙附卷可稽（見本院刑事附帶民事
    卷頁8-20），並為被告所不爭執，自堪信為真實。
四、兩造之爭點及論斷：
    原告主張其因被告共同詐欺致受有新台幣420萬元之損害，
    被告應負侵權行為損害賠償責任等語。為被告所否認，並以
    前揭情詞置辯。經查：
  (一)被告乙○○於88年4月間與不詳年籍姓名綽號TOMMY（湯米
      ）、DAVID（大衛）之香港籍成年男子，共同假藉經營期
      貨為遂行詐騙之手段，以每月新台幣5萬元之代價，推由
      乙○○擔任名義上之負責人，在台北市○○○路1號10樓
      之2經營嘉利公司，且明知嘉利公司未經當時財政部證券
      暨期貨管理委員會發給許可證照，竟自88年8月間起至89
      年6月間止，僱用有犯意聯絡之被告丁○○、戊○○、丙
      ○○及訴外人張國忠（香港籍）、葉常盛（香港籍）等人
      ，在嘉利公司，由乙○○（88年5月至89年5月）、丙○○
      （89年5月至6月）先後擔任名義負責人；丁○○（88年5
      月起）、戊○○（88年6月至89年1月）擔任資訊分析師，
      於上址對於前來應徵之原告甲○○等人面試，再由丁○○
      、戊○○等人對於該等新進人員佯裝施予外匯買賣之操作
      、分析等訓練及解說期貨交易中之外匯保證金交易（即槓
      桿保證金契約）內容，並提供不實資料模擬帳號供新進人
      員操作，待原欲進公司任職之新進人員，誤以為皆可因此
      賺取利潤時，即遊說新進人員繳交美金1萬元保證金開戶
      成為澳門「德寶國際交易公司」（下簡稱德寶公司）客戶
      ，由德寶公司之不詳姓名負責人與客戶簽定外匯保證金買
      賣契約，佯與約定操作滿一百口，始得取回本金與利潤，
      客戶繳交美金一萬元保證金開戶，即可利用現場提供之電
      腦設備查詢外匯交易之即時報價資訊與線路圖及相關外匯
      技術分析資訊，以嘉利公司現場提供之澳門直撥電話，偽
      向澳門之德寶公司詢價、下單，以美金為本位，買賣馬克
      、英磅、日幣、瑞士法郎、歐元等外幣，進行假外匯保證
      金交易以之為詐騙之手段，每操作一口保證金美金500 元
      ，由德寶公司收取手續費美金80元，而實際上並無向德寶
      公司詢價下單，先後於89年3月至89年6月間向原告甲○○
      等人詐得款項，其中原告被詐得新台幣420萬元等事實，
      業據本院96年度上更(二)字第521號刑事判決認定明確，並
      判決被告4人均成立共同常業詐欺罪確定，此經本院調閱
      上開刑事案卷查核無訛。是原告主張其因被告共同詐欺致
      受有新台幣420萬元之損害，尚非無據。
  (二)惟按因侵權行為所生之損害賠償請求權，自請求權人知有
      損害及賠償義務人時起，二年間不行使而消滅。自有侵權
      行為時起，逾十年者亦同。民法第197條第1項定有明文。
      又由民法第130條之規定而觀，時效因請求而中斷者，請
      求人苟欲保持中斷之效力，非於請求後六個月內起訴不可
      。如僅繼續不斷的為請求，而未於請求後六個月內起訴，
      其中斷之效力，即無由保持（最高法院71年台上字第3435
      號判例意旨參照）。本件原告自陳於89年6月間因報紙刊
      登被告共同詐騙行為時知悉被騙等語在卷（見本院卷頁42
      反面），而原告於89年6月27日提出刑事詐欺告訴，亦有
      台灣台北地方法院檢察署89度年他字第2530號詐欺案卷可
      稽。嗣原告於台灣台北地方法院89年度訴字第1111號刑事
      案件庭訊時表示「我要告他們詐欺並且希望他們還錢」等
      語（見該案卷頁156），雖可解為原告已對被告為履行之
      請求，惟依上開說明，原告未於請求後6個月內起訴，其
      請求權時效視為不中斷。則原告迄至96年12月13日本院96
      年度上更(二)字第521號刑事案件開庭時始提起本件刑事附
      帶民事訴訟，其侵權行為損害賠償請求權已逾2年之消滅
      時效期間。被告既為時效之抗辯，則原告請求被告賠償新
      台幣420萬元，即屬無據而不應准許。
五、綜上所述，原告基於侵權行為之損害賠償請求權，請求被告
    賠償新台幣420萬元及自起訴狀繕本送達翌日起至清償日止
    ，按年息5%計算之利息，為無理由，應予駁回。其假執行之
    聲請，因訴之駁回而失所附麗，應併予駁回。
六、結論：本件原告之訴為無理由，依民事訴訟法第78條，判決
    如主文。
中    華    民    國    97    年    4    月    30    日
                    民事第十四庭
                        審判長法  官 張  蘭
                              法  官 黃麟倫
                              法  官 鄭純惠
正本係照原本作成。
如不服本判決，應於收受送達後20日內向本院提出上訴書狀，其
未表明上訴理由者，應於提出上訴後20日內向本院補提理由書狀
（均須按他造當事人之人數附繕本）上訴時應提出委任律師或具
有律師資格之人之委任狀；委任有律師資格者，另應附具律師資
格證書及釋明委任人與受任人有民事訴訟法第466條之1第1項但
書或第2項（詳附註）所定關係之釋明文書影本。
中    華    民    國    97    年    5    月     1    日
                              書記官 劉麗芬
附註：
民事訴訟法第466條之1（第1項、第2項）：
對於第二審判決上訴，上訴人應委任律師為訴訟代理人。但上訴
人或其他法定代理人具有律師資格者，不在此限。
上訴人之配偶、三親等內之血親、二親等內之姻親，或上訴人為
法人、中央或地方機關時，其所屬專任人員具有律師資格並經法
院認為適當者，亦得為第三審訴訟代理人。


司法院資訊處製作；財團法人民間司法改革基金會備份。
